臺灣板橋地方法院刑事判決　　　　　　　　　　　　九十一年度易字第一五六七號
　　公　訴　人　臺灣板橋地方法院檢察署檢察官
　　被　　　告　乙○○
右列被告因詐欺案件，經檢察官提起公訴（九十年度偵字第一六００號），本院判決
如左：
    主  文
乙○○幫助意圖為自己不法之所有，以詐術使人將本人之物交付，處有期徒刑月，
如易科罰金，以佰元折算壹日。
    事  實
一、乙○○前曾犯賭博、竊盜等案件，最近一次係於民國（下同）八十八年間，因竊
    盜案件，經本院判處罰金五千元確定，甫於八十八年十一月二十三日執行完畢（
    以上均不構成累犯），猶不知警惕，復基於幫助他人詐欺取財之犯意，於八十九
    年九月中旬某日，在臺北縣板橋市○○路郵局，將其所有之中國信託商業銀行板
    橋分行存款帳戶（帳號0000000000000）存褶、金融卡、印鑑章等
    物，以新臺幣（下同）八千元之代價，出售予一真實姓名年籍不詳之成年男子，
    充作該名男子轉向他人詐欺取財之工具，嗣該名成年男子於中國時報廣告版頁內
    ，刊登內容為「銀行履約保證‧內線行員經理全程配合‧送件─審核─撥款一次
    ＯＫ貸１５～２０００萬免擔保歡喜貸⊙個人公司⊙信用貸⊙薪資貸⊙創業貸⊙
    汽車貸☆銀行專員當面對保‧當面撥款‧再送金卡８～２０萬☆處理停卡欠費‧
    遲繳‧增貸‧票信不良‧高額貸款難件洽詢專線：２５１５～９９５５‧２５９
    ４～９９５５華新貸款中心」之分類廣告，迨同年十二月十四日，不知情之甲○
    ○閱覽該廣告後，撥打上開廣告內載之專線電話號碼洽詢貸款事宜，即由一真實
    姓名年籍不詳自稱「蔡小姐」之成年女子與甲○○初步接洽貸款事宜，同年月十
    八日中午十二時許，「蔡小姐」主動以電話向甲○○佯稱須先匯款三萬元至中國
    信託商業銀行第0000000000000號存款帳戶內，充作貸款開辦費及
    代書費等語，致甲○○陷於錯誤，利用設於桃園縣桃園市○○路之中國信託商業
    銀行自動櫃員機，將其新竹國際商業銀行存款帳戶內之現金三萬元，轉帳至「蔡
    小姐」指定之帳戶內，同日中午十二時五十三分許，另一真實姓名年籍不詳自稱
    「宋先生」之成年男子再以電話向甲○○佯稱須匯款四萬九千八百元至上開乙○
    ○之中國信託商業銀行存款帳戶內，充作未來還款利息等語，致甲○○陷於錯誤
    ，利用上述同一自動櫃員機，將其新竹國際商業銀行存款帳戶內之現金四萬九千
    八百元，轉帳至「宋先生」指定之帳戶內，「宋先生」等人隨即利用該帳戶之提
    款卡將其中四萬九千元提領得手，迨同日下午一時三十四分許，再由一真實姓名
    年籍不詳自稱「張先生」之成年男子以電話向甲○○佯稱須匯款四萬元至中國信
    託商業銀行第0000000000000號存款帳戶內，充作貸款競標費用等
    語，致甲○○陷於錯誤，利用上述同一自動櫃員機，將其新竹國際商業銀行存款
    帳戶內之現金四萬元，轉帳至「張先生」指定之帳戶內，同日下午二時十四分許
    ，復由一真實姓名年籍不詳自稱「林經理」之成年男子再以電話向甲○○佯稱須
    匯款五萬元至中國信託商業銀行第0000000000000號存款帳戶內，
    充作處理貸款保證事宜之費用等語，致甲○○陷於錯誤，利用設於桃園縣龜山鄉
    之合作金庫銀行自動櫃員機，將其新竹國際商業銀行存款帳戶內之現金五萬元，
    轉帳至「林經理」指定之帳戶內，同日下午三時十三分許，復由一真實姓名年籍
    不詳自稱「吳小姐」之成年女子再以電話向甲○○佯稱須匯款六萬六千元至中國
    信託商業銀行第0000000000000號存款帳戶內，充作資料處理及公
    關費用等語，致甲○○陷於錯誤，利用設於臺北縣新莊市○○路之新竹國際商業
    銀行自動櫃員機，將其新竹國際商業銀行存款帳戶內之現金六萬六千元，轉帳至
    「吳小姐」指定之帳戶內，迄同日下午三時三十分許，甲○○查詢其帳戶存款餘
    額結果，發現其貸款並未入帳，隨即以電話向「吳小姐」查詢，經「吳小姐」佯
    為告稱須另與中國信託商業銀行電腦中心之「蔡小姐」連繫等語後，甲○○再以
    電話與「蔡小姐」聯絡洽詢，「蔡小姐」乃向甲○○佯稱須另行匯款九萬五千元
    至中國信託商業銀行第0000000000000號存款帳戶內，充作分贈行
    員之公關費用等語，致甲○○陷於錯誤，先後於同日下午四時四十九分許、五時
    二十六分許，在位於臺北縣新莊市○○路之中國信託商業銀行新莊分行，以無褶
    存款方式，分別將現金五萬五千元及四萬元，存入「蔡小姐」指定之上開帳戶內
    ，惟其完成匯款後，「蔡小姐」又向甲○○佯稱匯款時間已拖延過久，須於翌日
    再匯款二萬元等語，致甲○○陷於錯誤，再於翌日將現金二萬元存入「蔡小姐」
    指定之帳戶內。嗣甲○○發覺有異向警方報案，適上開向乙○○購買存褶等物件
    之成年男子亦電知乙○○須赴銀行辦理存褶及提款卡掛失手續，乙○○即於同年
    月二十日下午二時二十分許，赴位於臺北縣板橋市○○路○段一八七號之中國信
    託商業銀行板橋分行辦理掛失換領存褶手續，旋由該行行員發現並報警當場查獲
    。
二、案經臺北縣政府警察局板橋分局報請臺灣板橋地方法院檢察署檢察官偵查起訴。
    理  由
一、訊據被告乙○○對於其出售上開存褶等物件予年籍不詳成年男子等節，固坦承不
    諱，惟矢口否認有何幫助詐欺情事，辯稱：伊僅係出售存褶、金融卡、印鑑章等
    物件，並不知悉購買存褶者是否有用該等物件從事詐欺活動云云。惟查：前揭被
    告以八千元代價出售上開存褶、金融卡、印鑑章等物件予不詳年籍成年男子之客
    觀事實，迭據被告於警訊、偵查及本院審理時供明在卷，並有上開被告存款帳戶
    之換領存褶影本一份在卷足憑，而「蔡小姐」、「宋先生」、「張先生」、「林
    經理」、「吳小姐」等人如何向被害人甲○○施用詐術，致被害人陷於錯誤而匯
    出款項至上開各該帳戶，且其中匯入被告所出售之上開存褶帳戶內之款項四萬九
    千八百元，旋即遭提領四萬九千元之事實，亦據被害人指述綦詳，並有自動櫃員
    機交易明細單五紙、上開廣告剪報資料一紙、上開被告存款帳戶之換領存褶影本
    一份在卷足憑，堪認本件被告在客觀上確有提供其存款帳戶存褶等物件予年籍不
    詳成年男子等人充作轉向他人詐欺取財之情事；次一般存摺係個人金融理財之工
    具，其所有人理當妥善保管存褶、金融卡、印鑑章等相關物件，以避免發生財務
    風險，詎被告為賺取八千元之代價，竟恣意將自身存褶、金融卡、印鑑章等物件
    ，出售予素不相識之年籍不詳成年男子，則殊難認其當時在主觀上對於收購者將
    以該存褶等物件充作轉向他人詐欺取財工具一事，竟毫無認知、預見與容認，參
    諸被告於警訊時供稱：「‧‧‧復於八十九年十二月二十日十一時許，該名男子
    來電指示本人前往臺北縣板橋市○○路○段一八七號之中國信託商業銀行辦理右
    述帳號之金融卡及存褶掛失換領手續，即可續約並得取佣金再一次之新台幣捌仟
    元‧‧‧」等語（參見偵查卷第五頁背面），益徵其辯稱「不知悉購買存褶者是
    否有用該等物件從事詐欺活動」云云，顯屬事後圖卸推託之詞，要無足採。公訴
    人雖認被告係與該名年籍不詳成年男子共同實施詐欺取財行為云云，惟被告堅陳
    並未參與該名年籍不詳成年男子等人之詐欺行為等語，被害人亦未能就此部分為
    具體明確指訴，復查又無其他積極事證足資證明此部分情節，自無從遽認被告確
    有共同實施詐欺取財行為之情事，公訴人就此部分容有誤會，附此敘明。綜上所
    述，本件事證已臻明確，被告犯行洵堪認定。
二、核被告所為，係犯刑法第三十條第一項、第三百三十九條第一項之幫助詐欺取財
    罪。本院衡諸被告所涉幫助詐欺取財犯行之情節，認與正犯情節尚屬有間，爰依
    同法第三十條第二項之規定減輕其刑。爰審酌被告為貪圖小利，竟恣意出售存褶
    等物件予不法詐欺人士，充作轉向他人詐欺取財之工具，非但徒增被害人尋求救
    濟之困難，亦使不法詐欺人士得以順遂詐欺取財犯行，此外，復參酌其素行狀況
    （如事實欄所載之前科情形，有臺灣高等法院檢察署刑案紀錄簡覆表一份在卷足
    憑）、犯罪手段、所生危害、犯罪後猶詞狡辯態度不佳等一切情狀，量處如主文
    所示之刑，並諭知易科罰金之折算標準，以示懲戒。末查被告行為後，刑法第四
    十一條業於九十年一月十日修正公布，並於同年月十二日生效，其中就得易科罰
    金之罪之範圍，較諸舊法更為擴張，經比較新舊法結果，以修正後之刑法第四十
    一條第一項前段規定較有利於被告，爰依該規定併為易科罰金之諭知，附此說明
    。
據上論斷，應依刑事訴訟法第二百九十九條第一項前段，刑法第三百三十九條第一項
、第三十條第一項、第二項、第二條第一項前段、（修正後）第四十一條第一項前段
，罰金罰鍰提高標準條例第一條前段、第二條，判決如主文。
本案經檢察官李海龍到庭執行職務
中      華      民      國      九十一      年     七     月     二     日
                                        臺灣板橋地方法院刑事第二庭
                                            法  官  王  屏  夏
右正本證明與原本無異。
如不服本判決，應於判決送達後十日內向本院提出上訴狀。
                                            書記官  楊  璧  華
中      華      民      國      九十一      年     七     月     三     日
附錄本案論罪科刑法條全文：
刑法第三百三十九條：
意圖為自己或第三人不法之所有，以詐術使人將本人或第三人之物交付者，處五年以
下有期徒刑、拘役或科或併科一千元以下罰金。
以前項方法得財產上不法之利益或使第三人得之者亦同。
前二項之未遂犯罰之。
